【裁判字號】    89,交訴,113
【裁判日期】    900413
【裁判案由】    過失致死等
【裁判全文】
臺灣雲林地方法院刑事判決                        八十九年度交訴字第一一三號
    公  訴  人  臺灣雲林地方法院檢察署檢察官
    被      告  戊○○
    選任辯護人  劉意
右列被告因過失致死等案件，經檢察官提起公訴（八十九年度偵字第五０六九號），
本院判決如左：
    主  文
戊○○無罪。
    理  由
一、公訴意旨略以：被告戊○○平日幫其父親丁○○從事務農，並以駕駛農用曳引車
    為其附隨業務，係屬從事駕駛業務之人，於民國八十九年一月二十八日十一時許
    ，無駕駛執照駕駛一部無車牌號碼之大型農用曳引車，沿雲林縣北港鎮○○里○○路由西湖往東湖之西向東方向行駛，途經雲林縣北港鎮○○路與華勝路之有燈
    號標誌交岔路口前（即雲林縣北港鎮○○里○○路一０三號前之十字路口），欲
    左轉進入華勝路往元長鄉方向之際，原應注意車前狀況及燈光號誌之指示而不得
    闖紅燈行駛，並應注意汽車行交岔口要左轉時，應距交岔路口三０公尺前顯示方
    向燈或手勢，行至交岔路口中心處左轉，並不得佔用來車道搶先左轉，且應注意
    大型農用曳引車之慢行至交岔路口時，其左轉彎時應繞越道路中心處左轉進入右
    側慢車道行進，再應注意除準備停車或臨時停車外，不得駛出路面邊緣或跨越兩
    條車道行駛，復應隨時採取必要安全措施，以保行車安全，適有陳健德騎乘ＭＡ
    Ｌ─二九七號機車，其後搭載丙○○，沿雲林縣華勝路由元長鄉○○街里之北向
    南方向直行，詎被告於上揭時地，疏未注意而將該大型農用曳引車之車頭超過紅
    綠燈桿二點九公尺處，並未注意車前狀況，亦未依燈光號誌之指示即闖紅燈並佔
    用來車道搶先左轉，並未距交岔路口三０公尺前顯示方向燈或手勢，且未隨時採
    取必要安全措施，而與綠燈直行之陳健德騎乘機車在該交岔路口尚未至中心處（
    靠近陳健德行駛車道內）相撞，造成陳健德機車車頭撞擊戊○○曳引車左前輪下
    方保險桿處，機車車頭全毀，致陳健德、丙○○受有頭部等挫傷（丙○○對被告
    提出傷害告訴部分，業於偵查中之八十九年二月二十三日撤回告訴），經送醫急
    救後，惟陳健德仍因傷重延於八十九年一月二十九日七時許不治死亡。又被告無
    照駕駛該無車牌號碼之農耕機行駛公路，致陳健德、丙○○受有頭部等挫傷後，
    立即逃逸駛離現場，因認被告涉犯業務過失致死、肇事逃逸等罪嫌。
二、按犯罪事實應依證據認定之，無證據不得推定其犯罪事實。又不能證明被告犯罪
    者，應諭知無罪之判決，刑事訴訟法第一百五十四條、第三百零一條第一項分別
    定有明文。且按刑法上之過失犯，必須危害之發生，與行為人之欠缺注意，具有
    因果聯絡關係，始能成立。至行為人之過失，與被害人自己之過失，併合而為危
    害發生之原因時，雖不能阻卻其犯罪責任，但僅被害人之過失為發生危害之獨立
    原因者，則行為人縱有過失，與該項危害發生之因果關係，已失其聯絡，自難令
    負刑法上過失之責，最高法院著有二十三年度上字第五二二三號判例可資參照。
    又按汽車駕駛人可信賴其他參與交通之對方亦能遵守交通規則，同時為必要之注
    意，謹慎採取適當之行動，而對於不可知之對方違規行為並無預防之義務，最高
    法院著有七十四年度台上字第四二一九號判例可資參照。本件公訴人以被告涉犯
    業務過失致死、肇事逃逸等罪嫌，係以被告無駕駛執照駕駛無車牌號碼之大型農
    用曳引車左轉時，車頭突出占用幹道，並駛出路面邊緣，亦未注意車前狀況及燈
    光號誌之指示，且闖紅燈行駛，尚且距交岔路口三０公尺前未顯示方向燈或手勢
    ，再未注意大型農用曳引車之慢行至交岔路口時，其左轉彎時應繞越道路中心處
    左轉進入右側慢車道行進，以致肇事，肇事後逃離現場，並舉告訴人己○○之指
    述、證人甲○○、丙○○、乙○○之證述與臺灣省嘉雲區車輛行車事故鑑定委員
    會、臺灣省車輛行車事故覆議鑑定委員會，認被告無照駕駛無車牌號碼之農耕機
    行駛公路及肇事後駛離現場，有違規定之鑑定結果及警員乙○○會同被告、證人
    甲○○、丙○○、告訴人己○○重建肇事現場之相關人員位置圖、照片，並斟酌
    警員乙○○以陳健德同型號一００型機車駕駛，並後載丙○○，以平均時速五十
    公里，在丙○○看見前方綠燈之位置測試，約有六秒即可到達該十字路口，倘係
    超過時速五十公里以上者，約四秒即可駛達該路口，而核與該華勝路段（即台十
    九線）紅綠燈變換秒數為：綠燈四十五秒、黃燈三秒、紅燈三十秒，再東西湖路
    段紅綠燈變換秒數為：綠燈二十五秒、黃燈三秒、紅燈五十秒，復四面全紅燈為
    二秒，認定本件陳健德行駛中前方號誌為綠燈，且被告車頭凸出占用幹道直行而
    闖紅燈行駛等為其主要論據。訊據被告堅決否認有何過失責任及肇事逃逸之情，
    辯稱：其並未闖紅燈，是被害人陳健德騎乘機車在該交岔路口闖紅燈，才撞到其
    所駕駛之曳引車左前輪下方保險桿處，發生車禍後因恐怕造成該處交通阻塞，而
    且其家因在該車禍現場附近，所以才直接把曳引車開回家，回家後就打電話報警
    ，並非肇事逃逸等語。經查，本件肇事其原因應係一方駕車闖紅燈所致無誤，雖
    告訴人己○○及證人丙○○均指明被告有闖紅燈之事實，但告訴人當時並未在現
    場親眼目睹，而證人丙○○與被害人為朋友關係，且當時又坐在機車後座，並對
    於該處路旁搭建有帳篷一事，在本院陳述並未看到等語，則對於行進中其號誌為
    何，焉能清楚記憶，是其有關被告闖紅燈之證述，自不免有偏頗及不正確之虞，
    況且依丙○○於偵查中之證述：其位置距綠燈號誌約五十公尺等語，故縱使證人
    丙○○在五十公尺外所看到之號誌為綠燈，然該綠燈不知已閃亮多久，被害人車
    行至該交岔路口，該號誌是否尚未轉為紅燈，均無從得知，此所以公訴人以警員
    乙○○會同被告、甲○○、丙○○、己○○重建肇事現場，以相關人員位置圖、
    照片，並斟酌警員乙○○以陳健德同型號一００型機車駕駛，並後載丙○○，以
    平均時速五十公里，在丙○○看見前方綠燈之位置測試，約有六秒即可到達該十
    字路口，倘係超過時速五十公里以上者，約四秒即可駛達該路口，而核與該華勝
    路段（即台十九線）紅綠燈變換秒數為：綠燈四十五秒、黃燈三秒、紅燈三十秒
    ，再東西湖路段紅綠燈變換秒數為：綠燈二十五秒、黃燈三秒、紅燈五十秒，復
    四面全紅燈為二秒，而為陳健德行駛中前方號誌為綠燈，被告闖紅燈之論斷，亦
    欠缺上開因素之考量，仍無從確定此一論斷之真實，而臺灣省嘉雲區車輛行車事
    故鑑定委員會、臺灣省車輛行車事故覆議鑑定委員會，固認為被告無照駕駛無車
    牌號碼之農耕機行駛公路及肇事後駛離現場，有違規定，惟亦認本件因涉及號誌
    問題，無從鑑定，至於臺灣省嘉雲區車輛行車事故鑑定委員會後說明該肇事交岔
    路口設有行車管制號誌，依道路交通安全規則之規定，遵行綠燈號誌指示之一方
    ，有絕對優先權。以上均不能據認定被告係為闖紅燈者，即使被告於偵查中自認
    有過失，仍須依證據認定之。次查，依證人甲○○於本院之證述：當時我是跟在
    拼裝車（指被告所駕駛之曳引車）後面，拼裝車是在等紅燈，後來拼裝車開走了
    ，我也跟著他（指被告）過．．．．．．．直到我從旁邊閃過，才看到是綠燈等
    語，可知當時被告是停車等紅燈後始開動車輛，通常之情，被告既在等紅燈，自
    會等待號誌由紅燈轉為綠燈後，始開動車輛，無等待中再起意闖紅燈之理，而證
    人甲○○從旁邊閃過時，所看到是綠燈，且該路口之綠燈為二十五秒，則甲○○
    行駛中其號誌應為綠燈無疑，是被告行使時自應同屬綠燈，反而言之，應該是被
    害人騎乘機車闖紅燈，復依國立交通大學行車事故鑑定意見書，其鑑定意見以事
    故路口西北角西湖一０三號住家與其屋前電桿間搭有鐵皮屋，西湖來向任何車輛
    若停於牌坊之後應無法望見北向來車；現場機車未留下任何明顯煞車痕或偏向跡
    象，有違重大車禍之一般人駕駛人正常反應；機車撞擊之後成自立狀，而農用曳
    引車設計行駛速度不高，遑論路口轉彎中，顯示機車與曳引車碰撞瞬間，機車具
    有相當速度，始得造成機車嚴重受損，且因插入曳引車前軸下方，機車底盤受擠
    壓向下抵住地面；北向路面繪有三處減速標線，事故時外車道被棚架佔據大半路
    寬；現場勘查當時南北向，雙向皆出現有闖紅燈車輛，緣台十九線該路段路線筆
    直、路寬約二十公尺，而東西向路寬只約六公尺，西北角與東南角落房屋緊鄰東
    西向窄農路，使南北向快速車輛極易忽視該路口號誌；因東西向農路較窄小，晝
    間（近午時段）西向來車並無法於路口停止時窺視南北向號誌顯示狀態，而綜合
    研判陳健德駕駛重機車未靠外側車道行駛於華勝路闖紅燈，且因故未注意車前狀
    況，而致碰撞前未及採取心要措施之可能性較高。其鑑定合於現場跡象，較為可
    採，應可佐證係被害人闖紅燈之事實，是本件肇事責任應歸屬於被害人闖紅燈之
    結果，反言之，無被害人之擅闖紅燈，不會發生本件之車禍，被害人之闖紅燈及
    因故未注意車前狀況，已為本件發生車禍之獨立原因者，至於被告其他違反交通
    安全規則則之規定，與該本項車禍發生之因果關係，已顯失其聯絡，且對於被害
    人闖紅燈所致之危害，非其所得防範。再查，依證人即處理員警乙○○於本院之
    證述：本件車禍是由勤務中心通報北辰派出所，當天由他擔任備勤前去處理，到
    現場時被告在車禍附近他家的旁邊，當他詢問在場之人，肇事之農用曳引車是何
    人駕駛時，被告就表示是伊駕駛的（見本院卷第十九頁），核與被告上述所言：
    其家因在該車禍現場附近，所以才直接把曳引車開回家，並非肇事逃逸等情相符
    ，足可證明被告並非因肇事而逃逸，乃一時駛離現場附近，其後在現場當面承認
    肇事人。綜上所述，被告上開所辯，應非虛妄，此外，復查無其他積極證據，足
    以證明被告有何上揭犯行，應認被告犯罪均不能證明，揆諸上開說明，自應諭知
    其無罪之判決。
據上論斷，應依刑事訴訟法第三百零一條第一項，判決如主文。
本案經檢察官黃裕峰到庭執行職務。
中      華      民      國      九十      年    四    月      十三      日
                                臺灣雲林地方法院刑事第二庭
                                    法  官
右正本證明與原本無異。
如不服本判決，應於判決送達後十日內向本院提出上訴狀（應附繕本）。「切勿逕送
上級法院」。
告訴人或被害人對於判決如有不服具備理由請求檢察官上訴者，其上訴期間之計算係
以檢察官收受判決正本之日期為準。


司法院資訊處製作；財團法人民間司法改革基金會備份。
